臺灣桃園地方法院刑事判決　　　　　　　93年度訴字第1680號
公　訴　人　台灣桃園地方法院檢察署檢察官
被　　　告　甲○○
上列被告因偽證案件，經檢察官提起公訴（93年度偵字第4590號
），本院判決如下：
    主  文
甲○○無罪。
    理  由
一、公訴意旨略為：被告甲○○與另案被告王永薊係兄妹關係，
    王永薊於民國91年11月間，販賣第1級毒品海洛因予盧世勛
    ，並收受盧世勛因犯罪所得之摩托羅拉牌Ｖ66型，序號000
    000000000000 號行動電話一支之贓物為代價，經警以贓物
　　罪嫌，將被告甲○○及王永薊二人移送臺灣桃園地方法院檢
　　察署偵辦後，被告甲○○於該署內勤檢察官偵訊時，先以被
　　告之身分陳稱上開手機係王永薊所交付使用，嗣後王永薊乃
    經該署檢察官另以違反毒品危害防制條例案件為由，以91年
    度偵字第21422號提起公訴，被告甲○○則以收受贓物罪嫌
    不足，獲不起訴處分確定。詎被告甲○○在獲不起訴處分後
    ，事後為迴護其胞兄王永薊所涉販賣毒品之重罪，竟在本院
    法官就92年度訴緝字第108號王永薊違反毒品危害防制條例
    案件，於92年12月4日，在本院刑事第五法庭，審理關於王
    永薊是否曾有交付上開手機等對於王永薊涉嫌販賣毒品之案
    情有重要關係之事項時，以證人身分結證謊稱：「91年11月
　  17日中午盧世勛來找我，、、、我看他手機沒有帶走，我心
    裡想說把他坳起來，但是過幾天警察來找我說那個手機是被
    搶來的，問我手機係哪裡來的，因為在我家搜到（毒品）吸
    食工具，所以我就說手機是我哥哥給我」、「我都推給我哥
    哥」云云，而為虛偽之陳述，因認被告甲○○涉有刑法第一
    百六十八條之偽證罪嫌。
二、經查：被告甲○○先於臺灣桃園地方法院檢察署91年偵字第
    21422號案件檢察官偵查中以被告身分陳稱：手機係哥哥王
    永薊所交付等語，其後該署檢察官以被告甲○○雖收受前開
    手機，然於收受之初並未由王永薊告知手機來源因而認其犯
    罪嫌疑不足為不起訴處分後，並將同案被告即被告甲○○之
    兄王永薊以販賣第一級毒品之罪名提起公訴，由本院分92年
    度訴緝字第108 號王永薊違反毒品危害防制條例案件審理，
    被告甲○○於本院92年12月4 日審理時以證人身分至本院於
    五法庭應訊，其後於庭訊中由辯護人進行主詰問，被訊問其
    手機如何取得時，被告甲○○明知手機係王永薊所交付，仍
    基於兄妹親情，具結後虛偽證述略稱：「91年11月17日中午
    盧世勛來找我，、、、我看他手機沒有帶走，我心裡想說把
    他坳起來，但是過幾天警察來找我說那個手機是被搶來的，
    問我手機係哪裡來的，因為在我家搜到（毒品）吸食工具，
    所以我就說手機是我哥哥給我」、「我都推給我哥哥」云云
    等節，業據被告甲○○自承在卷，並經本院核閱前開卷宗核
    對無誤。因此，被告甲○○擔任證人時，就案情有關之重要
    事項，於具結後有虛偽陳述之情形，已堪認定。
三、惟按證人恐因陳述致自己或與其有前條第一項關係之人受刑
    事追訴或處罰者，得拒絕證言，且證人如有第一百八十一條
    之情形者，應告以得拒絕證言，刑事訴訟法第一百八十一條
    、第一百八十六條分別定有明文。又所謂具結，係指依法有
    具結義務之人，履行其具結之義務而言，若在法律上不得令
    其具結之人，而誤命其具結者，即不發生具結之效力，最高
    法院著有三十年度非字第二四號判例可資參照。查：本件被
    告甲○○與王永薊係兄妹關係，有其二人之
    稽，復為檢察官起訴書中所載明，亦即被告甲○○與王永薊
    具有刑事訴訟法第一百八十一條第一項第一款之三親等旁系
    血親之關係，依照前開規定，於具結前應告以其得拒絕證言
    之程序，然本院92年度訴緝字第108號王永薊違反毒品危害
    防制條例案件，於92年12月4日在本院第五法庭審理時，審
    判長於問明被告甲○○與王永薊係有何親誼僱傭或恩怨關係
    時，於回答為兄妹後，審判長僅問及被告甲○○是否同意具
    結後作證，並經被告甲○○同意具結後，由審判長諭知具結
    義務及偽證處罰命朗讀結文後令具結結文附卷，即由辯護人
    進行主詰問，並未由審判長告以被告甲○○因其與王永薊具
    有兄妹關係，得拒絕證言，此有本院92年度訴緝字第108號
    王永薊違反毒品危害防制條例案件影印卷一宗在卷可參（詳
    該卷第57頁），亦即並未由審判長告知證人即被告甲○○得
    拒絕證言之程序，揆諸前開刑事訴訟法第一百八十六條第二
    項係規定「證人有第一百八十一條之情形者，『應』告以得
    拒絕證言。」，顯然違反具結前之告知義務，參照最高法院
    前開三十年度非字第二四號判例意旨之相同旨趣，依法該具
    結不發生效力。綜上，被告甲○○於該次審判筆錄之具結不
    發生效力，即無偽證罪「供前或供後具結」構成要件之適用
    。從而，被告具結後所為虛偽陳述，並不受偽證罪之處罰，
    爰依法應為無罪判決之諭知。
四、據上論斷，應依刑事訴訟法第三百零一條第一項，判決如主文。
本案經檢察官蔡孟利到庭執行職務。
中　　華　　民　　國　　94　　年　　1 　　月　　31　　日
                  臺灣桃園地方法院刑事第一庭
                      審判長法  官  曾淑華
                            法  官  黃梅淑
                            法　官　朱美璘
以上正本證明與原本無異
如不服本判決書應於送達後10日內向本院提出上訴狀
中　　華　　民　　國　　94　　年　　2 　　月　　 2　　日
                            書記官　楊鳳滿
